【裁判字號】    97,訴,1079
【裁判日期】    980515
【裁判案由】    侵權行為損害賠償
【裁判全文】
臺灣板橋地方法院民事判決              97年度訴字第1079號
原      告  日成營造廠股份有限公司
法定代理人  甲○○
訴訟代理人  張孟茹律師
            張仁龍律師
複  代理人  陳澤榮律師
            己○○
被      告  乙○○
            丁○○
            戊○○
            丙○○
共      同
訴訟代理人  蕭佳灶律師
上列當事人間請求侵權行為損害賠償事件，原告提起刑事附帶民
事訴訟，經本院刑事庭裁定移送前來（96年度簡附民字第200 號
），本院於民國98年4 月14日言詞辯論終結，判決如下：
    主  文
被告乙○○、丁○○、戊○○、丙○○應連帶給付原告新台幣貳
萬陸仟捌佰伍拾元，及被告乙○○、丁○○、戊○○均自民國九
十六年十月十八日起、被告丙○○自民國九十六年十月十九日起
，均至清償日止，按年息百分之五計算之利息。
原告其餘之訴駁回。
訴訟費用由被告連帶負擔百分之五，餘由原告負擔。
本判決第一項得假執行；但被告如於假執行程序實施前以新台幣
貳萬陸仟捌佰伍拾元為原告預供擔保，得免為假執行。
原告其餘假執行之聲請駁回。
    事實及理由
一、原告起訴主張：
（一）緣被告乙○○為寰驫有限公司（以下簡稱：寰驫公司）負
      責人，被告丁○○、戊○○及丙○○則係寰驫公司員工，
      寰驫公司承攬原告日成營造廠股份有限公司（以下簡稱：
      日成公司）位在臺北縣中和市○○路74號旁「景安台北新
      建工程」之不銹鋼鐵件工程，因原告積欠寰驫公司巨額工
      程款，詎被告乙○○、丁○○、戊○○、丙○○竟於96年
      2 月10日至該工地內，拆除工地內之鐵捲門馬達6 顆、樓
      梯通道鐵門1 座、1 樓鐵捲門6 座、2 樓至7 樓陽台欄杆
      27座及地下室不鏽鋼門扇2 座等物，致原告受有損害。
（二）按「數人共同不法侵害他人之權利者，連帶負損害賠償責
      任」，民法第185 條前段定有明文。查原告請求係以因被
      告之故意侵權行為，導致原告須就修補損害欄杆、清除廢
      棄物及其他回復損害所需支付之費用。而原告起訴請求其
      中新臺幣（下同）703,101 元，係原告已支付予被告之工
      程費用，然由於被告之惡意毀損行為，導致原告未受有被
      告施作工程之利益，且該筆款項原告亦已支付予被告，此
      自屬原告受有損害之金額。又原告請求之1,147,913 元，
      係因被告惡意毀損所額外支付之清理、回復原狀費用，此
      亦屬原告受有損害之金額。另被告於工地散佈不實訊息，
      惡意詆毀原告，造成原告商譽受有損害，請求被告給付損
      害賠償1,000,000 元。
（三）對被告抗辯之陳述：
  １、被告指稱本件系爭工程項目於原告未付清款項前，仍歸寰
      驫公司所有云云，惟查，工程承攬契約第17條第1 項規定
      ：「本合約經終止後，所有到場之材料及已完成之工程由
      甲方（即原告）接收，而相關到場材料及已完成工程之計
      價由甲乙雙方依本合約工程單價另行協議」，寰驫公司於
      96年2 月2 日以七堵郵局第17號存證信函向原告表示終止
      契約之意思，依上開條文規定，所有到場材料及已完成之
      工程即由原告接收，而屬原告所有。又原告從未收受任何
      記載「甲方未付清所有款項，其本工程項目所有權則歸乙
      方所有」之工程估價單，該估價單應無證據力。況該估價
      單係寰驫公司自行製作，並非於雙方合意範圍內，該記載
      自不生拘束雙方之效力。
  ２、被告指稱系爭工程項目歸祐新建設股份有限公司（以下簡
      稱：祐新公司）所有云云，惟查，系爭契約第20條第1 項
      規定：「在工程未經正式驗收合格前，所有完成工程及到
      場材料機具，均由乙方（即原告）負責保管。如有毀損滅
      失者，由乙方負責補足」，本件建物尚未完成驗收，依上
      開約定，所有完成工程及到場材料機具如有毀損滅失，概
      由原告補足，可知此時危險負擔尚未移轉予祐新公司，系
      爭工程自為原告所有。
  ３、按最高法院48年台上字第713 號判例載明：「刑事訴訟法
      第504 條所謂，應以刑事判決所認定之事實為據者，係指
      附帶民事訴訟之判決而言，如附帶民事訴訟經送於民事庭
      後，即為獨立民事訴訟，其裁判不受刑事判決認定事實之
      拘束」。申言之，被告主張鈞院於認定被告毀損物品之範
      圍，應受刑事判決認定事實之拘束，實無理由。而他案刑
      案判決雖判認被告僅就毀損原告所有之玻璃，構成毀損罪
      ，惟判決亦指出此係因被告無主觀上之犯意，與刑法毀損
      罪之構成要件有所不符，因此維持第一審刑事判決，殊難
      解為被告拆除上開物品之行為，不構成侵權行為。退步言
      之，縱認被告僅須就2 樓至7 樓之27座之玻璃毀損負損害
      賠償責任，則原告因此所支出之費用，除被告所承認之「
      10mm綠色半反射強化玻璃」26,850元外，原告亦因清理、
      運棄玻璃碎渣，而支出「毀損廢棄物品清運工程」19,000
      元，此部分亦屬因2 至7 樓玻璃毀損所支出之費用，應予
      計入。
（四）聲明：1.被告等應連帶給付原告2,851,014 元，及自起訴
      狀繕本送達之翌日起至清償日止，按年息5%計算之利息；
      2.原告願供擔保請准宣告假執行。
二、被告則以下開情詞置辯：
（一）緣被告乙○○所經營寰驫公司於95年7 月7 日與原告簽訂
      工程承攬契約書，承攬原告「景安台北」不銹鋼鐵件工程
      。而寰驫公司依約完成工程進度，並於95年11月30日提送
      第3 期請款單及發票請求付款時，卻屢遭推拖，寰驫公司
      於96年1 月29日發文請求原告付款，原告竟回函謊稱業主
      祐新建設未依約付款，惟經被告向業主求證是否未付款，
      業主堅稱已依合約付款，寰驫公司再於96年2 月2 日寄出
      存證信函催告原告付款，並表明如拒不付款將於96年2 月
      7 日派員逕行拆除作業，以維護公司之權益。又寰驫公司
      於出具工程估價單給原告時，其上工程說明及注意事項第
      3 點業已載明「甲方未付清所有款項，其本工程項目所有
      權則歸為乙方所有」，則本件工程項目於原告未付清所有
      款項前，仍歸寰驫公司所有，被告於原告未付清工程款項
      前，將完成之承攬工作物拆除，實係取回寰驫公司之所有
      物，原告自無可能造成損害可言。況寰驫公司承作不銹鋼
      鐵件工程，已附合於業主祐新公司所有建物上，歸屬祐新
      公司所有。如認被告拆除上揭工程項目有毀損之虞，亦應
      係毀損業主祐新公司之所有物，而非毀損原告所有物。
（二）原告請求賠償項目及數額顯無理由：
  １、查原告雖已支付寰驫公司第1 、2 期之工程款計703,101
      元，惟該等已完成工程項目被告並未折除，仍附合於業主
      祐新公司「景安台北新建大樓」之建物上，且業主祐新公
      司業已支付該等工程項目之工程款予原告，故原告並無該
      等已支付款項之損失可言。
  ２、次查，被告等人拆除工程項目之部分，其價值為685,620
      元，原告未付第3 期工程款為1,263,564 元。且該等工程
      款業經業主祐新公司支付原告完畢，如因毀損而受有損害
      者應為業主祐新公司而非原告。又原告所提受損金額統計
      表及支出費用付款發票憑證影本，均為原告片面所製作，
      被告等人僅就其中有關10mm綠色半反射強化玻璃費用26,8
      50元之部分不爭執，惟其餘費用之部分則否認其真正性，
      故原告主張被告等共同不法毀損之費用超過26,850元之部
      分，顯無理由。
  ３、經查，原告確實積欠寰驫公司承攬工程款1,263,564 元拒
      不支付，被告乙○○為公司負責人，因遭原告賴帳不付款
      ，本身又遭材料廠商之追款，迫於無奈，才於工地現場製
      作白布條記載「惡劣、日成營造王世堅胞兄、甲○○積欠
      包商工程款」等字樣，惟因原告積欠包商工程款係屬事實
      ，並無不實誣詆原告正常營運公司之商譽，原告請求賠償
      商譽損失，要無可採。
（三）聲明：1.原告之訴及其假執行之聲請均駁回；2.如受不利
      判決，被告願供擔保請准宣告免予假執行。
三、原告起訴主張被告乙○○為寰驫公司負責人，被告丁○○、
    戊○○及丙○○則係寰驫公司員工，寰驫公司承攬原告公司
    位在臺北縣中和市○○路74號旁「景安台北新建工程」之不
    銹鋼鐵件工程，因原告積欠寰驫公司工程款，被告乙○○、
    丁○○、戊○○、丙○○則於96年2 月10日至該工地內，拆
    除工地內之鐵捲門馬達6 顆、樓梯通道鐵門1 座、1 樓鐵捲
    門6 座、2 樓至7 樓陽台欄杆27座及地下室不鏽鋼門扇2 座
    等物，致原告受有損害等語，被告等人則僅就其中有關10mm
    綠色半反射強化玻璃費用26,850元之部分不爭執，惟其餘費
    用之部分則否認其真正性，是本件所應審究者，為原告就其
    餘費用之請求有無理由之問題，茲分別敘述如下。
四、按「因犯罪而受損害之人，於刑事訴訟程序得附帶提起民事
    訴訟，對於被告及依民法負賠償責任之人，請求回復其損害
    」、「法院認附帶民事訴訟確係繁雜，非經長久時日不能終
    結其審判者，得以合議裁定移送該法院之民事庭」，刑事訴
    訟法第487 條第1 項、第504 條第1 項分別定有明文。又刑
    事法院得依刑事訴訟法第504 條第1 項規定，將附帶民事訴
    訟以裁定移送於該法院民事庭者，以刑事部分宣告被告有罪
    之判決者為限，至刑事訴訟諭知無罪之判決，刑事法院應依
    同法第503 條第1 項前段規定，以判決駁回原告之訴（最高
    法院60年台上字第633 號、66年台上字第1094號判例意旨參
    照）。經查，依本件原告提起之刑事附帶民事訴訟起訴狀所
    載，原告係以被告犯刑法第354 條之毀損罪嫌，並依民法侵
    權行為之法律關係，請求被告連帶給付如其聲明所示之金額
    及利息，嗣經本院刑事庭審理後，關於原告起訴有關被告等
    4 人成立毀損犯罪之行為標的及於鐵捲門馬達6 顆、樓梯通
    道鐵門1 座、1 樓鐵捲門6 座、2 樓至7 樓陽台欄杆及地下
    室不銹鋼門扇2 座等物部分，業經本院刑事庭判決不另為被
    告無罪之諭知，並經臺灣高等法院駁回上訴確定，此有本院
    97 年 度易字第403 號、臺灣高等法院97年度上易字第1320
    號刑事判決各1 份在卷可參，是本院民事庭審理之範疇，自
    僅以上述移送本院民事庭之部分為限，合先明。
五、按故意或過失不法侵害他人權利者，負損害賠償責任，故意
    以背於善良風俗之方法，加損害於他人者，亦同。又數人共
    同不法侵害他人權利者，連帶負損害賠償責任，民法第184
    條、第185 條定有明文。則查，原告於上開時地，於拆卸被
    告公司上開2 樓至7 樓陽台欄杆時，造成該等欄杆處鑲嵌之
    27座玻璃破裂毀損等情，為兩造所不爭執，而被告等因涉犯
    共同毀損之犯行，並經臺灣高等法院刑事庭以97年度上易字
    第1320號刑事判決駁回上訴維持原判處各拘役10日、均緩刑
    2 年確定，是被告等人就造成2 樓至7 樓陽台欄杆處鑲嵌之
    27座玻璃破裂毀損共26,850元之部分，自構成共同侵權行為
    亦應可認定，依上述規定，亦應負連帶賠償責任。
六、再按當事人主張有利於己之事實者，就其事實有舉證之責任
    ，民事訴訟法第277 條定有明文。則查，原告請求之其他費
    用，包括原告起訴請求其超逾26,850元部分之修復費用，與
    原告已支付予被告之工程費用703,101 元，及造成原告商譽
    受有損害1,000,000 元等部分，惟並未舉證以實其說，已難
    信為真實，況該等部分臺灣高等法院判決並未為有罪之認定
    ，已如前述，此外，原告就此等部分積極、利己事實，並未
    提出任何證據以供本院審酌，自難認原告所受上述損害與被
    告毀損之行為確有相當因果關係。
七、從而，原告依侵權行為法律關係，請求被告4 人連帶給付26
    ,850 元 ，及自起訴狀繕本送達翌日即被告乙○○、被告丁○○、被告戊○○均自96年10月18日起、被告丙○○自96年
    10月19日起，均至清償日止，按年息百分之5 計算之利息之
    部分，為有理由，應予准許，至原告其餘逾此數額之請求部
    分，則無理由，應予駁回。
八、兩造分別陳明願供擔保請准宣告假執行及免為假執行，就原
    告勝訴部分，金額在50萬元以下，應依職權宣告假執行，並
    酌定相當擔保金額宣告免為假執行；至原告敗訴部分，其假
    執行之聲請失所附麗，應予駁回。
九、本件事證已臻明確，兩造其餘主張及攻擊防禦方法，核與判
    決結果不生影響，爰不一一論述，附此敘明。
據上論結，本件原告之訴為一部有理由，一部無理由，依民事訴
訟法第79條、第85條第2 項、第389 條第1 項第5 款、第392 條
第2項 ，判決如主文。
中    華    民    國    98    年    5     月    15    日
                  民事第三庭    法  官  邱靜琪
以上正本係照原本作成
如對本判決上訴，須於判決送達後20日內向本院提出上訴狀
中    華    民    國    98    年    5     月    15    日
                                書記官  鄭美莉


司法院資訊處製作；財團法人民間司法改革基金會備份。
